臺灣高等法院臺中分院刑事裁定　　　　　 100年度聲字第39號
聲　請　人
即　被　告　張文彥
指定辯護人　廖淑華律師
上列聲請人因違反毒品危害防制條例案件（本院99年度上重更(一)
字第10號），聲請具保停止羈押，本院裁定如下：
    主  文
聲請駁回。
    理  由
一、本件聲請人即被告張文彥（下稱被告）因違反毒品危害防制
    條例案件，經本院認為犯罪嫌疑重大，有刑事訴訟法第101
    條第1項第1款、第3款之情形，非予羈押，顯難進行審判及
    執行，而有羈押之必要，自民國99年9月8日起執行羈押，嗣
    於99年12月8日第一次延長羈押2月。
二、聲請意旨略以：(一)被告就本件犯罪事實已於鈞院審理中全
    部坦承，被告對於自己之犯罪顯已坦然面對，無逃亡意圖，
    自無存在有逃亡之虞之事實。(二)被告母親已逾7旬，又患
    有子宮頸癌，亟需被告照顧，被告無可能棄重病老母不顧而
    自行逃亡。(三)被告之前並無經拘提或通緝之情形，可見被
    告不會畏罪潛逃。(四)本案審判程序已終結，被告已無從規
    避審判程序之進行，且被告已坦承犯行，益證被告無畏罪逃
    亡之虞。(五)被告入監迄今3、4年期間，受到獄方教誨師感
    化，已誠心向佛，對於即將再度入監服刑，已坦然接受，只
    是希望再度服刑前，能先回家看看重病母親，陪陪老人家，
    盡點人子最後的一點孝心，這樣在監獄中也比較安心，避免
    將來有任何遺憾。(六)基於羈押被告乃刑事訴訟上不得已之
    措施，本件若命被告具重保等侵害較小之手段，應已足擔保
    執行程序之順利進行。為此，請依法准予被告具保停止羈押
    云云。
三、按羈押被告之目的，在於確保訴訟程序之進行、確保證據之
    存在、真實及確保刑罰之執行，而被告有無羈押之必要，及
    羈押後其原因是否仍然存在，有無繼續羈押之必要，應否延
    長羈押等等，均屬事實認定之問題，法院有依法認定裁量之
    職權，自得就具體個案情節予以斟酌決定，如就客觀情事觀
    察，法院許可羈押之裁定在目的與手段間之衡量，並無明顯
    違反比例原則情形，即無違法或不當可言。又執行羈押後有
    無繼續之必要，仍許由法院斟酌訴訟進行程度及其他一切情
    事而為認定（最高法院46年度台抗字第6號判例參照）。聲
    請停止羈押，除有刑事訴訟法第114條各款所列情形之一不
    得駁回者外，其准許與否，該管法院有自由裁量之權，此亦
    有最高法院46年臺抗字第21號判例、91年度臺抗字第456號
    判決意旨可資參照。次按司法院大法官釋字第665號解釋，
    其解釋理由書明載：「刑事訴訟法第101條第1項第3款規定
    之羈押，係因被告所犯為死刑、無期徒刑或最輕本刑為五年
    以上有期徒刑之罪者，其可預期判決之刑度既重，該被告為
    規避刑罰之執行而妨礙追訴、審判程序進行之可能性增加，
    國家刑罰權有難以實現之危險，該規定旨在確保訴訟程序順
    利進行，使國家刑罰權得以實現，以維持重大之社會秩序及
    增進重大之公共利益，其目的洵屬正當。又基於憲法保障人
    民身體自由之意旨，被告犯上開條款之罪嫌疑重大者，仍應
    有相當理由認為其有逃亡、湮滅、偽造、變造證據或勾串共
    犯或證人等之虞，法院斟酌命該被告具保、責付或限制住居
    等侵害較小之手段，均不足以確保追訴、審判或執行程序之
    順利進行，始符合該條款規定，非予羈押，顯難進行追訴、
    審判或執行之要件，此際羈押乃為維持刑事司法權有效行使
    之最後必要手段，於此範圍內，尚未逾越憲法第23條規定之
    比例原則，符合本院釋字第392號、第653號、第654號解釋
    意旨，與憲法第8條保障人民身體自由及第16條保障人民訴
    訟權之意旨，尚無違背。」依上開大法官解釋理由書內容，
    可知其並非逕宣告刑事訴訟法第101條第1項第3款重罪羈押
    原因係屬違憲，而係要求附加考量被告除犯重罪外，是否有
    相當理由認為其有逃亡、湮滅、偽造、變造證據或勾串共犯
    或證人等之虞。而依法條之體系解釋，該等附加考量與單純
    考量同條第1項第1款、第2款之羈押原因仍有程度之不同。
    基此，伴同重罪羈押予以考量之逃亡之虞，與單純成為羈押
    原因之逃亡之虞其強度仍有差異，亦即伴同重罪羈押考量之
    逃亡之虞，其理由強度可能未足以單獨成為羈押原因，然得
    以與重罪羈押之羈押原因互佐。又重罪常伴有逃亡、滅證之
    高度可能，係趨吉避凶、脫免刑責、不甘受罰之基本人性，
    倘一般正常之人，依其合理判斷，可認為該犯重罪嫌疑重大
    之人具有逃亡或滅證之相當或然率存在，即已該當「相當理
    由」之認定標準，不以達到充分可信或確定程度為必要。以
    量化為諭，若依客觀、正常之社會通念，認為其人已有超過
    百分之五十之逃亡、滅證可能性者，當可認為具有相當理由
    認為其有逃亡、滅證之虞（最高法院98年度台抗字第668號
    裁定意旨參照）。
四、經查，本件被告張文彥因涉犯毒品危害防制條例第4條第1項
    之販賣第一級毒品罪嫌，業經原審法院判處被告有期徒刑17
    年，顯然犯罪嫌疑重大，且被告所涉各罪，均屬最輕本刑為
    5年以上有期徒刑之罪，有刑事訴訟法第101條第1項第3款之
    情形，衡諸被告因已受重刑之諭知，可預期被告逃匿以規避
    審判程序進行及刑罰執行之可能性甚高，而有逃亡之虞。若
    命被告具保、責付或限制住居等侵害較小之手段，均不足以
    確保審判或執行程序之順利進行。又本件目前雖經本院審理
    終結，惟因屬得上訴第三審案件，被告尚得提起上訴請求救
    濟，是全案仍然尚未確定。本院認為確保國家追訴及刑罰權
    之具體實現，仍有繼續羈押被告之必要，因認其羈押之原因
    尚未消滅，此與大法官會議釋字665號解釋意旨並不相違。
    又羈押被告乃刑事訴訟上不得已之措施，法院於認定羈押被
    告之原因是否存在時，僅就被告是否犯罪嫌疑重大，有無刑
    事訴訟法第101條、第101條之1所定情形，及有無保全被告
    或證據使刑事訴訟程序順利進行之必要為審酌，至被告之家
    庭狀況等因素，均非在斟酌之列。是被告聲請意旨所指前揭
    各情，並不影響其受羈押之原因及必要。此外，被告又無符
    合刑事訴訟法第114條各款所定得具保停止羈押之情形。本
    件被告之羈押原因既未消滅，且仍有羈押之必要，其所請具
    保停止羈押，自難准許，應予駁回。
五、依刑事訴訟法第121條第1項，裁定如主文。
中    華    民    國    100    年    1    月   17    日
            刑事第十一庭  審判長法  官  郭  同  奇
                                法  官  陳  慧  珊
                                法  官  洪  曉  能
以上正本證明與原本無異。
如不服本裁定，得於收受送達後五日內向本院提出抗告書狀（須
附繕本）。
                                書記官  林  明  冬
中    華    民    國    100    年    1    月   17    日